【裁判字號】    97,上訴,3638
【裁判日期】    970903
【裁判案由】    毒品危害防制條例
【裁判全文】
臺灣高等法院刑事判決                97年度上訴字第3638號
上  訴  人
即  被  告  甲○○
上列上訴人因違反毒品危害防制條例案件，不服臺灣士林地方法
院97年度訴字第433號，中華民國97年5月30日第一審判決（起訴
案號：臺灣士林地方法院檢察署97年度毒偵字第376號），提起
上訴，本院判決如下：
    主  文
上訴駁回。
    事  實
一、甲○○前因施用第一級毒品案件，經觀察、勒戒後，認有繼
    續施用毒品之傾向，經以裁定令入戒治處所施以強制戒治，
    於民國89年6月17日強制戒治執行完畢，同一案件並經臺灣
    板橋地方法院檢察署檢察官為不起訴處分確定，復因施用毒
    品案件，經判處有期徒刑8月確定，於93年9月9日入監，於
    94年5月9日因徒刑執行完畢出監，詎仍不知悔改，於97年1
    月8日下午1時45分許回溯5日內某時，在臺北市○○○路○段
    89巷19號1樓居處附近公園之公廁內，以海洛因加水置於注
    射針筒內，施打於手臂之方式，施用第一級毒品海洛因1次
    。嗣於97年1月8日下午1時45分許，因另案通緝為警查獲，
    經警採集其尿液送臺灣尖端先進生技醫藥股份有限公司鑑驗
    結果，呈嗎啡陽性反應，始悉上情。
二、案經臺北市政府警察局大同分局報請臺灣士林地方法院檢察
    署檢察官偵查起訴，
    理  由
壹、程序方面：
    被告於本院審理時雖質疑其係遭警方誘騙後帶到派出所，再
    移送分局，在分局採尿云云，惟查警方查獲被告後採尿前業
    經被告同意，且被告係因案遭臺灣士林地方法院通緝，而為
    臺北市政府警察局大同分局警員查獲，有臺北市政府警察局
    大同分局勘查採證同意書及通緝案件移送書各1紙在卷為憑
    （見毒偵字第376號卷第10頁、第13頁），足認警方於查獲
    被告後採集其尿液之程序，自無違法可言，被告執此爭辯，
    已嫌無據。至臺灣尖端先進生技醫藥股份有限公司之濫用藥
    物報告，雖係被告以外之人於審判外之書面陳述，惟被告在
    原審準備程序中及本院審理時，經提示並告以要旨，均表示
    無意見，且上開文書證據，亦無刑事訴訟法第159條之4之顯
    有不可信之情況與不得作為證據之情形，從而，依刑事訴訟
    法第159條至159條之5之規定，自有證據能力，合先敘明。
貳、實體方面：
一、上揭犯罪事實，業據被告於原審及本院審理時均坦承不諱，
    且被告為警查獲後，經警採集其尿液檢體送請臺灣尖端先進
    生技醫藥股份有限公司鑑驗結果，經該公司以酵素免疫分析
    法初步檢驗，再以氣相層析質譜儀法確認鑑驗結果，確呈鴉
    片類陽性反應，有該公司97年1月16日出據之濫用藥物檢驗
    報告1紙在卷可稽，足認被告之自白與事實相符，自足採為
    認定事實之基礎。本件事證明確，被告之犯行堪以認定。
二、按毒品危害防制條例係於92年7月9日修正公布，並自93年1
    月9日施行，依該條例第20條及第23條之立法理由觀之，修
    正毒品危害防制條例就施用毒品者，祇於「初犯」及「5年
    後再犯」二種情形，有其追訴條件之限制，即須於初犯經觀
    察、勒戒或強制戒治釋放後，5年內均無施用毒品之行為，
    始能認其前所實施之觀察、勒戒或強制戒治已足遮斷毒癮，
    而得於5年後再犯時，再予適用初犯之規定，重行觀察、勒
    戒等程序。倘5年內已經再犯，被依法追訴處罰，縱其第3次
    （或第3次以上）施用毒品之時間在初犯釋放5年以後，即與
    「5年後再犯」之情形有別，且因已於「5年內再犯」，顯見
    其再犯率甚高，原實施觀察、勒戒或強制戒治，已無法收其
    實效，而無5年戒斷期之存在，自無再經觀察、勒戒及強制
    戒治之必要，應得逕行追訴處罰，最高法院著有95年台上字
    第1071號判決意旨可資參照。查本件被告前因施用毒品案件
    ，經送勒戒處所觀察、勒戒後，認有繼續施用毒品之傾向，
    乃令入戒治處所施以強制戒治，於民國89年6月17日強制戒
    治執行完畢，同一案件並經臺灣板橋地方法院檢察署檢察官
    為不起訴處分確定，復因施用毒品案件，經判處有期徒刑8
    月確定，於93年9月9日入監，於94年5月9日因徒刑執行完畢
    出監，有本院被告前案紀錄表1份在卷可憑，被告於97年1
    月8日下午1時45分許回溯5日內某時，在臺北市○○○路○段
    89巷19號1樓居處附近公園之公廁內，以海洛因加水置於注
    射針筒內，施打於手臂之方式，施用第一級毒品海洛因1次
    ，顯非初犯，亦非毒品危害防制條例第20條第3項所指「5
    年後再犯」之情形，應依法訴追論科。是核被告所為，係犯
    毒品危害防制條例第10條第1項之施用第一級毒品海洛因罪
    。被告施用毒品前持有第一級毒品海洛因之低度行為，應為
    其施用毒品之高度行為所吸收，不另論罪。又被告曾有如事
    實欄所載之犯行及執行情形，有本院被告前案紀錄表1份附
    卷可稽，其於5年內再故意犯本件有期徒刑以上之罪，為累
    犯，應依刑法第47條之規定，加重其刑。
三、原審基於上揭理由，因依毒品危害防制條例第10條第1項，
    刑法第11條前段、第47條第1項各規定，於審酌被告因施用
    毒品案件，業經觀察、勒戒及強制戒治之矯治，並屢經刑之
    訴追及處罰，仍無法戒除毒癮，又再犯本案施用毒品，原應
    重懲，惟念其施用毒品乃戕害個人身心健康，尚未流毒他人
    等一切情狀，量處有期徒刑10月。核其認事用法，俱無違誤
    ，量刑亦甚允洽。被告上訴意旨以其多次施用毒品之案件應
    適用連續犯、集合犯之規定云云，但查：按「刑事法若干犯
    罪行為態樣，本質上原具有反覆、延續實行之特徵，立法時
    既予特別歸類，定為犯罪構成要件之行為要素，則行為人基
    於概括之犯意，在密切接近之一定時、地持續實行之複次行
    為，倘依社會通念，於客觀上認為符合一個反覆、延續性之
    行為觀念者，於刑法評價上，即應僅成立一罪。學理上所稱
    『集合犯』之職業性、營業性或收集性等具有重複特質之犯
    罪均屬之，例如經營、從事業務、收集、販賣、製造、散布
    等行為概念者是。」，最高法院著有95年台上字第1079號判
    決意旨可資參照。是依上開判決意旨，刑事實務上所謂集合
    犯，係在立法上本即預定有複數之同種行為反覆實施之性質
    ，本件被告所犯毒品危害防制條例第10條第1項之施用毒品
    罪，其構成要件，在立法上並無預定其有複數之同種行為反
    覆實施之性質，是被告縱多次施用毒品案件，自無成立集合
    犯之可能，且因新法已刪除連續犯之規定，亦無適用連續犯
    之規定論以一罪，被告上訴意旨，執此指摘原判決不當，為
    無理由，應予駁回。
據上論斷，應依刑事訴訟法第368條，判決如主文。
本案經檢察官黃柏齡到庭執行職務。
中    華    民    國    97    年    9     月    3     日
                  刑事第十九庭  審判長法  官  黃金富
                                      法  官  洪昌宏
                                      法  官  魏新國
以上正本證明與原本無異。
如不服本判決，應於收受送達後10日內向本院提出上訴書狀，其
未敘述上訴之理由者並得於提起上訴後10日內向本院補提理由書
（均須按他造當事人之人數附繕本）。
                                      書記官  任正人
中    華    民    國    97    年    9     月    3     日
附錄：本案論罪科刑法條全文
毒品危害防制條例第10條第1 項
施用第一級毒品者，處 6 月以上 5 年以下有期徒刑。


司法院資訊處製作；財團法人民間司法改革基金會備份。
